最高法院刑事判決　　　　　　　　　　　　　　　八十六年度台上字第七五四五號
　　上訴人　台灣高等法院檢察署檢察官
　　被　告　甲○○
右上訴人因被告違反著作權法案件，不服台灣高等法院中華民國八十六年八月七日第
二審更審判決（八十五年度上更(一)字第一○九○號，起訴案號：台灣台北地方法院檢
察署八十二年度偵續字第二四六號），提起上訴，本院判決如左：
    主  文
原判決撤銷，發回台灣高等法院。
    理  由
本件原判決以公訴意旨略稱：被告甲○○於民國七十三年間與告訴人周康寧（Connie
Jordan  ）在台北市○○路○段九號合夥開設喬登美語補習班，由告訴人負責教材、
教學，被告則負責業務之推行。七十七年十二月間，告訴人將原供補習班學生使用之
英文講義大量增加資料，重新編寫，交付喬登美語補習班附加插圖，於七十八年三月
間，以喬登美語補習班名義出版「SEE IT & SAY IT 」英語教材一套共五本，供喬登
美語補習班使用。至同年十一月間，喬登美語補習班因鉅額負債，雙方協議拆夥；告
訴人亦同時離開喬登美語補習班，並於七十九年二月十四日、同年五月十七日分別以
郵局存證信函通知被告，表明退夥之意，請求被告清算，退還出資，但被告迄未清算
、分割合夥財產。詎被告於告訴人退出喬登美語補習班後，竟未經告訴人授權，仍以
喬登美語補習班名義，擅自重製前揭屬告訴人與被告公同共有著作財產權之「SEE IT
& SAY IT 」英語教材，節編成「 SEE IT & SAY IT 」英語教材一、二、三冊，供其
繼續經營之喬登美語補習班使用，因認被告涉犯著作權法第九十一條第二項之罪嫌等
語。經審理結果認為不能證明被告犯罪，因而撤銷第一審之科刑判決，改判諭知其無
罪。固非無見。惟查：(一)刑事訴訟法之制定，旨在藉程序之遵守，以確保裁判之公正
，故程序正義之踐行仍不容忽略，而審判期日之訴訟程序，專以審判筆錄為證。又第
二審審判長依刑事訴訟法第九十四條訊問被告後，應命上訴人陳述上訴之要旨，同法
第四十七條、第三百六十五條均定有明文。本件經第一審判決後，除據被告提起第二
審上訴外，第一審檢察官亦表示不服，具狀提起第二審上訴（見原審上訴卷第十二頁
）。然依原審於八十六年七月三十一日更審之審判筆錄記載，審判長依法訊問被告姓
名、年籍等事項後，僅命被告陳述上訴要旨，並未依法請檢察官陳述其上訴要旨，旋
即於同日辯論終結，致無從認定本件之上訴範圍，雖原審判決書將第一審檢察官列為
上訴人，並於理由內予以指駁其上訴之理由。但原審所踐行訴訟程序之瑕疵並不因此
而治癒，則基此審判程序所為之判決顯屬違背法令。(二)審理事實之法院對於案內一切
證據，除認為不必要者外，均應詳為調查，然後基於調查所得之心證以為判斷事實之
基礎，如有應行調查之證據未依法調查，遽行判決，即屬刑事訴訟法第三百七十九條
第十款所稱之當然違背法令。告訴人於原審曾提出證人即原喬登美語補習班之秘書張
建娟書立之聲明書，內載：「周康寧女士為華美學校及喬登補習班之唯一負責人」等
語，並提出ＪＯＲＤＡＮ  ＬＡＮＧＵＡＧＥ  ＳＹＳＴＥＭ（喬登美語系統）由告
訴人在美國註冊之資料（見原審上訴卷第五八－六二頁），主張喬登美語系統與喬登
美語補習班（ＪＯＲＤＡＮ‘Ｓ  ＬＡＮＧＵＡＧＥ  ＳＣＨＯＯＬ）係二個不同之
語言機構，今系爭著作「ＳＥＥ  ＩＴ  ＆  ＳＡＹ  ＩＴ」在第一、二冊首頁背面
均註明：ＣＯＰＹ  ＲＩＧＨＴ  １９８９  ＢＹ  ＪＯＲＤＡＮ  ＬＡＮＧＵＡＧ
Ｅ  ＳＹＳＴＥＭＳ，足見系爭著作屬告訴人所有等情。原判決認定喬登美語補習班
係由被告與告訴人合夥經營，且系爭著作屬喬登美語補習班所有，疏未就告訴人所提
出之上開證據為翔實之調查，並有於判決內述其心證理由，逕為有利被告之判斷，
猶難謂無應於審判期日調查之證據未予調查與判決理由不備之違法。以上為上訴意旨
所指摘及本院得依職權調查之事項，應認原判決仍有發回更審之原因。
據上論結，應依刑事訴訟法第三百九十七條、第四百零一條，判決如主文。
中      華      民      國    八十六    年     十二     月    二十四    日
                              最高法院刑事第八庭
                                  審判長法官  紀  俊  乾
                                        法官  楊  商  江
                                        法官  黃  正  興
                                        法官  林  茂  雄
                                        法官  王  居  財
      右正本證明與原本無異
                                              書  記  官
中      華      民      國    八十六    年     十二     月     三十     日
